【裁判字號】    95,醫,12
【裁判日期】    970808
【裁判案由】    損害賠償
【裁判全文】
臺灣臺中地方法院民事判決                95年度醫字第12號
原      告  丁○○
            丙○○○
共同訴訟代理人  陳建勛律師
被      告  賢德醫院
法定代理人  己○○
被      告  戊○○
            甲○○
共同訴訟代理人  黃清濱律師
                莊惠萍律師
上列當事人間請求損害賠償事件，本院於民國97年7月11日言詞
辯論終結，判決如下：
    主      文
原告之訴及假執行之聲請均駁回。
訴訟費用由原告負擔。
    事實及理由
一、原告主張：原告2人之子即訴外人劉燕東於民國95年2月3日
    15時許，因精神狀況不佳，至被告賢德醫院接受治療，被告
    戊○○為其主治醫師，被告甲○○則為值班護士。劉燕東於
    就診當時之身體十分健康，已連續十餘年無就醫紀錄，且生
    命徵象穩定，亦未患有任何致命病症，經被告戊○○診斷後
    ，認其罹患精神分裂症，給予用藥，並將其四肢約束隔離，
    送至保護室中，詎劉燕東於3小時後即突然死亡，經臺灣臺
    中地方法院檢察署檢察官相驗結果，劉燕東係因哽塞導致窒
    息而意外死亡。惟劉燕東被送入被告賢德醫院時之身體狀況
    既甚良好且無疾病，其突然死亡，顯係因被告賢德醫院之受
    僱人即被告戊○○疏未囑咐被告甲○○：對於隔離中之劉燕
    東，應密切注意其生命跡象；且被告甲○○於執行護理工作
    時，亦違反被告賢德醫院之常規，對於劉燕東疏於照顧保護
    所導致，則被告戊○○與甲○○就劉燕東之死亡自難辭過失
    之咎，被告賢德醫院為該2名被告之僱用人，應就該2名被告
    於執行職務中因過失而導致劉燕東死亡之事，負連帶賠償責
    任。又劉燕東被送入被告賢德醫院時，其間即成立醫療契約
    ，詎被告賢德醫院之使用人即被告戊○○與甲○○，在對劉
    燕東進行醫療與照護時均有疏失，因而導致劉燕東死亡，被
    告賢德醫院應依民法第224條規定，就其使用人之過失負責
    ，並就其與劉燕東間所訂醫療契約，負不完全給付之損害賠
    償責任。再者，被告賢德醫院於劉燕東就診過程中，未能提
    供符合現今之科技或專業水準，具通常可合理期待之安全醫
    療環境，導致劉燕東死亡，亦有違消費者保護法之規定，為
    此依據民法第184條第1項、第188條、第191條之3、第193條
    、第195條、第227條、第227條之1及消費者保護法第7條等
    規定，提起本件訴訟，請求被告連帶賠償以下損害：
  (一)喪葬費：原告丁○○為劉燕東支出喪葬費用225,400元，此
    項費用應由被告等負責賠償。
  (二)扶養費：原告2人共有4名已成年子女，又原告丁○○、丙○○○分別出生於24年11月30日及25年6月10日，自劉燕東於
    95年2月3日死亡時起算，其2人之餘命分別尚有11.34年及13
    .97 年，則依行政院主計處統計之93年度平均每人經常性消
    費支出額197,900元為基準，並依霍夫曼計算法扣除中間利
    息後，原告2人得請求被告等連帶賠償因劉燕東死亡而損失
    之扶養費用數額分別為：原告丁○○354,043元（計算式：
    8.945x197,900/5=354,043），原告丙○○○428,303元（計
    算式：10.8212x197,900/5=428,303）
  (三)醫療費用：原告丁○○於劉燕東生前曾為其支出醫療費用3,
    000元，此項費用亦應由被告等負賠償責任。
  (四)精神慰撫金：原告之子劉燕東莫名死亡，原告2人內心自飽
    受痛苦，爰請求被告等連帶賠償原告2人精神慰撫金各500,
    000元。
    並聲明：被告應連帶給付原告丁○○1,082,443元、原告丙○○○928,303元，及均自起訴狀繕本送達被告之翌日起至
    清償日止按週年利率5%計算之利息；並陳明願供擔保，請准
    宣告假執行。
二、被告抗辯：原告2人之子劉燕東係在95年2月3日下午2時50分
    許，由救護車送至被告賢德醫院急診室，經急診室醫師診查
    ，認為無內外科問題後，將其轉送至精神科病房，因劉燕東
    當時情緒激動，不斷掙扎，被告賢德醫院精神科之醫師即被
    告戊○○為保護劉燕東及他人之安全，遂給予劉燕東保護性
    約束：即以寬布帶約束固定劉燕東雙手腕及雙腳踝處，使劉
    燕東以正躺姿勢固定於床上，惟劉燕東仍有一定之活動空間
    ，例如其上半身及頭部可抬起，甚至可坐起，且手肘、膝關
    節與頸部亦可活動。且被告賢德醫院之護理人員即被告甲○○，在劉燕東被約束期間，均依精神科之規定，每15分鐘探
    視劉燕東1次，檢視其生命跡象是否正常，並檢查約束之姿
    勢是否舒適，約束處之血液循環是否良好，且予以適當調整
    ，被告賢德醫院並設置監視器隨時監看燕東之情況。被告甲○○於同日下午3時15分至5點15分時探視劉燕東時，其生命
    徵象（血壓、呼吸、心跳次數）均屬穩定，且情緒已漸趨平
    穩；惟於5點半再行探視時，即發現其呼吸心跳均已停止，
    遂立即通知被告戊○○，由其與被告賢德醫院之醫療團隊立
    刻為劉燕東進行急救，並聯絡將其轉送急診室，由急救經驗
    更佳之被告賢德醫院內外科醫師接手急救，劉燕東於接受急
    救之時，心跳曾一度恢復，惟最後仍宣告不治。故被告戊○○與甲○○於劉燕東入院後，對其照護相當周全，被告甲○○在劉燕東發生突發性、不可預見之呼吸停止時，亦立刻通
    知被告戊○○為其進行急救，並無遲誤之處，故該2名被告
    對劉燕東之照顧及處置均符合醫療常規，並無過失，被告賢
    德醫院對其與劉燕東間所訂醫療契約，亦無不完全給付之情
    形。再者，醫療行為有無消費者保護法之適用，尚有爭議，
    縱認醫療行為應受消費者保護法規範，原告2人亦未舉證證
    明被告賢德醫院提供之醫療環境，有何不符合現今科技或專
    業水準，或不具通常可合理期待安全性之情事，其等主張被
    告應依消費者保護法第7條規定負賠償責任，要無理由等語
    ，並聲明：駁回原告之訴；如受不利益之判決，願供擔保請
    准宣告免為假執行。
三、以下事實為兩造所不爭執，堪信為真實：
  (一)劉燕東為原告2人之子。
  (二)劉燕東於95年2月3日因精神狀況不佳，由救護車送至被告賢
    德醫院治療，當日該被告醫院精神科為劉燕東主治之醫師為
    被告戊○○，值班護士為被告甲○○。
  (三)兩造對於被告賢德醫院在95年2月3日出具之劉燕東診斷證明
    書，其內「病名」欄記載「精神分裂症、心肺衰竭」，另「
    醫師囑言」欄記載「95年2月5日（按應係3日之誤載，以下
    亦同）下午2時50分入院，下午6時0分因突發心肺停止，經
    急救無效，95年2月5日下午7時0分宣佈死亡」等內容不爭執
    。
四、本件兩造爭執之點為：
  (一)被告對於劉燕東之死亡應否負侵權行為損害賠償責任？
  (二)被告賢德醫院對原告是否應負債務不履行之損害賠償責任？
  (三)被告應否依消費者保護法之規定，對原告負損害賠償責任？
  (四)被告如須對原告負損害賠償責任，原告請求被告賠償喪葬費
    、扶養費、醫療費用及精神慰撫金，是否有理由？
    茲依序論述如下：
  (一)首按民法第184條第1項前段所定侵權行為損害賠償請求權，
    必須行為人以出於故意或過失之行為，不法侵害他人之權利
    者，始能成立。原告雖主張：其2人之子劉燕東至被告賢德
    醫院就診前，身體健康，生命徵象穩定，詎經被告戊○○診
    斷給予用藥，並將其四肢約束隔離，由被告甲○○照護，竟
    於3小時後即突然死亡，是被告戊○○與甲○○對於劉燕東
    之醫療及照護顯有過失等語，惟為被告等所否認，經查：
  1.被告甲○○於本院96年2月13日言詞辯論期日陳稱：劉燕東
    於95年2月3日係由救護車送至被告賢德醫院治療，到院時手
    腳被布條固定在救護車之床上，其後經醫護人員將其換至被
    告賢德醫院之病床後，送至保護室，再由被告戊○○為其看
    診；被告戊○○指示應對劉燕東繼續約束，並為其注射抗精
    神病之藥劑，劉燕東經注射藥劑後，情緒已漸趨平穩；伊每
    隔15分鐘即為劉燕東測量生命現象，觀察其四肢及血液循環
    是否正常，前幾次去看均仍正常，惟最後一次去探視時，劉
    燕東就沒有呼吸與心跳，伊當時曾先給劉燕東面罩以提供氧
    氣，被告戊○○亦隨即抵達，並指示將劉燕東送至急診室，
    後續之急救則由急診室處理等語，核與被告賢德醫院提出之
    劉燕東病歷內所附精神科護理紀錄記載：因劉燕東情緒激動
    、無法自控、不配合安檢，故被告戊○○指示將其四肢約束
    後予以隔離，並為劉燕東注射藥物，護理人員則每15分鐘即
    對其進行探視與檢查其四肢及血液循環等語，暨血壓記錄單
    及精神科密切觀察記錄單顯示：被告甲○○自95年2月3日下
    午3時15分起至5時15分止，每15分鐘即對劉燕東之血壓與呼
    吸等生命徵象進行測量，另就劉燕東之情緒與行為加以記錄
    等情，均相符合。原告固以上述血壓記錄單及精神科密切觀
    察記錄單，悉由被告甲○○1人所為，質疑該等紀錄為事後
    補作，然為被告等所否認，由卷附劉燕東在被告賢德醫院就
    診之病歷資料（包括前述2份紀錄在內），乃被告賢德醫院
    與戊○○早在原告未對被告甲○○起訴前（按原告係先於95
    年8月18日對被告賢德醫院及戊○○提起訴訟，嗣於95年11
    月17日始具狀追加甲○○為被告），即於95年10月17日向本
    院提出，斯時兩造既無可能針對被告甲○○有無密切注意劉
    燕東在被告賢德醫院期間之生命徵象一事進行攻擊防禦，被
    告等衡情實無可能慮及原告於其後將就此事加以爭執，進而
    為預作防範而假造病歷紀錄，則在原告未舉出其他事證，證
    實其所稱上述血壓記錄單及精神科密切觀察記錄單，係被告
    等在劉燕東死亡後方予補作之情況下，尚難僅憑其單方面之
    推論與臆測之詞，即否定上述紀錄之真實性。由前述劉燕東
    之病歷資料可知，被告戊○○在劉燕東被送入被告賢德醫院
    後，已針對其病況為其注射針劑，另為避免劉燕東情緒失控
    而傷及自己或他人，指示被告賢德醫院醫護人員應將劉燕東
    之四肢約束後送入保護室，其對劉燕東所為上述醫療處置，
    堪認適當而難認有何疏失。至被告甲○○於劉燕東在保護室
    期間，每隔15分鐘即對其探視1次，注意其身體狀況及情緒
    反應，並就其血壓與呼吸情形作詳細紀錄；且被告抗辯：被
    告賢德醫院要求負責照護精神科保護室內病患之護士應每15
    分鐘查房1次，且每次探視均需檢視病患之生命跡象，被告
    甲○○於劉燕東被送入該被告醫院保護室當日，為保護室之
    負責護士等語（參見被告於96年3月27日所具民事答辯三狀
    第1、2頁），未為原告所爭執，堪信屬實，由此足見，被告
    甲○○在劉燕東被送入保護室後，乃完全遵照被告賢德醫院
    針對負責保護室病患之護士所作職務上之要求，對劉燕東實
    行照護，亦無任何過失可言。
  2.次查，依原告所提出卷附臺灣臺中地方法院檢察署95年6月
    29日（95）相字第0200號相驗屍體證明書記載，劉燕東之死
    亡方式為意外死亡，直接引起其死亡之疾病或傷害則為：甲
    、窒息，乙、哽塞。原告固據此主張：劉燕東所以因哽塞及
    窒息而死亡，乃因被告戊○○與甲○○在其住院期間，疏未
    注意其生命徵象所致等語，惟為被告所否認。而承前所述，
    劉燕東在前揭日期被送入被告賢德醫院，經被告戊○○囑咐
    約束其四肢及對其注射針劑後，由被告甲○○在下午3時15
    分至5時15分，每15分鐘對其定時觀察之2小時期間內，其生
    命徵象均屬穩定，是被告甲○○於同日5時30分探視劉燕東
    時，發現劉燕東所出現呼吸與心跳停止之情形，與被告戊○○與被告甲○○之醫療與看護行為，是否存有因果關係，已
    甚值存疑。至於出具上開相驗屍體證明書之臺灣臺中地方法
    院檢察署檢驗員乙○○於本院97年6月20日言詞辯論期日到
    庭時結證稱：伊為劉燕東解剖時，發現劉燕東之氣管內有異
    物，故判定其係因異物吸入氣管導致窒息而死亡，但伊無法
    從相驗之過程中判斷出劉燕東吸入異物之原因為何；哽塞造
    成呼吸中斷，一般而言大概3至5分鐘，發現哽塞造成呼吸中
    斷時，首先要做ＣＰＲ及氣管插管，至於被告賢德醫院有無
    這樣做，伊並不清楚等語，僅能證明該鑑定人為劉燕東之遺
    體進行解剖時，察覺其氣管內有異物，並據此判定劉燕東係
    因哽塞導致窒息而死亡；然由其上述證言可知，人之氣管自
    因異物進入而哽塞至呼吸中斷，歷時不過短短3至5分鐘，是
    劉燕東非無可能在被告甲○○於95年2月3日下午5時15分對
    其進行探視後，至其於5時30分再度探視前之15分鐘之間，
    即出現氣管哽塞以致窒息之現象，惟被告甲○○既依循被告
    賢德醫院所規定對保護室病患照護之流程，以每15分鐘之密
    集頻率對劉燕東進行觀察，自難僅因劉燕東在該名被告2次
    探視之空檔突然發生危及生命之情況，即遽論該名被告對於
    劉燕東之看護有何疏誤。且被告甲○○在發現劉燕東呼吸與
    心跳停止時，隨即通知被告戊○○為劉燕東施行急救，被告
    戊○○嗣並將劉燕東轉送被告賢德醫院急診室，由該被告醫
    院內外科醫師對其進行急救，是被告甲○○與戊○○並無延
    誤或怠於對劉燕東進行緊急醫療處置之情，則原告僅因劉燕
    東在被送入被告賢德醫院後，曾由被告戊○○為其從事醫療
    行為，另由被告甲○○負責照護，即遽指劉燕東之死亡結果
    ，係因該2名被告之醫療與照護處置失當所致，自屬率斷而
    無足採。
  3.原告雖以被告甲○○於本院前揭言詞辯論期日，對其所詢：
    「醫師有無特別交代你要特別密切注意劉燕東之生命現象？
    」答稱：「沒有」；另於本院對其提示被告戊○○在劉燕東
    之病歷內記載：「close observation for vital sign」（
    按應係密切注意該病患生命徵象之意）等語時，表示：「這
    是醫生寫的，至於是什麼意思要問醫生本人」為據，主張被
    告戊○○未親自面告被告甲○○應密切注意劉燕東之生命跡
    象是否穩定，另被告甲○○在執行其護理工作時，亦疏於注
    意醫療常規，怠於對劉燕東為照顧與保護，其2人對於劉燕
    東之死亡均應負過失責任云云。然依前所述，被告甲○○於
    劉燕東被送入被告賢德醫院保護室當日，為精神科保護室之
    負責護士，依該被告醫院之規定，本應每15分鐘查看劉燕東
    及探視其生命跡象，根本無待被告戊○○之特別提醒；且被
    告甲○○亦確實遵照被告賢德醫院之要求對劉燕東實施照護
    ，並無任何怠忽職責之處，則原告以被告甲○○前揭陳述，
    指稱：被告戊○○未囑咐被告甲○○應密切注意劉燕東之生
    命跡象，被告甲○○亦未善盡對劉燕東之照護責任，均有疏
    失云云，尚難採憑。
  4.原告又主張：劉燕東於被送入被告賢德醫院前，身體十分健
    康，十餘年內未曾就醫，竟在入院後短短數小時即死亡，顯
    係被告戊○○與甲○○所為醫療及照護處置失當所致等語，
    並提出中央健康保險局先後於94年3月1日與同年4月8日所發
    感謝狀及書函各1份為證。然上開書證僅能證明劉燕東於94
    年3、4月之前，持續10年未曾有健保就醫紀錄，無從據以推
    論其於95年2月3日死亡，與被告戊○○及甲○○之醫療或照
    護行為有何關聯，更不足以作為該2名被告對於劉燕東之死
    亡應負過失責任之依據，從而原告此部分主張，仍非可取。
  5.綜上，被告戊○○及甲○○在原告之子劉燕東被送入被告賢
    德醫院後，對其進行之醫療行為及照護處置並無何疏失，原
    告主張劉燕東係因該2名被告於執行醫療及護理工作時之過
    失而死亡，據此請求該2名被告賠償損害，即非有據。又民
    法第188條第1項前段「受僱人因執行職務，不法侵害他人之
    權利者，由僱用人與行為人連帶負損害賠償責任」所定僱用
    人之賠償責任，係以受僱人於執行職務時有不法侵害他人權
    利之行為，為其前提。被告戊○○與甲○○對劉燕東所為醫
    療及照護處置既無何過失，該2名被告之僱用人即被告賢德
    醫院自無庸依前揭規定負連帶賠償責任，是原告請求被告賢
    德醫院應與被告戊○○與甲○○連帶賠償其所受損害，亦無
    理由，不應准許。
  (二)次按民法第227條所稱之不完全給付，係指債務人已為給付
    ，惟因可歸責於債務人之事由，致未依債務本旨而為給付而
    言。故債權人於受領給付後，以債務人給付不完全為由，請
    求債務人損害賠償時，應由債權人先舉證證明債務人所提供
    之給付與債之本旨不合，而屬不完全給付，且致其遭受損害
    之事實後，債務人始須就給付不完全乃非可歸責於己之免責
    事由，負舉證責任。原告復主張：被告賢德醫院之使用人即
    被告戊○○與甲○○，於原告之子劉燕東被送入該被告醫院
    後，未善盡注意及照顧之責，以致劉燕東因哽塞、窒息而死
    亡，被告賢德醫院依民法第224條規定，應就另2名被告之過
    失負責，就其與劉燕東間所訂醫療契約，負同法第227條及
    第227條之1所定之債務不履行責任等語，惟為被告所否認，
    則依上說明，應先由原告就其主張被告賢德醫院就其與劉燕
    東間之醫療契約所提供給付，係屬不完全給付一事，負舉證
    責任。原告固以劉燕東在被送入賢德醫院，由被告戊○○為
    其進行治療，另由被告甲○○照護之過程中發生哽塞與窒息
    ，因而發生死亡之結果，主張被告賢德醫院就其與劉燕東之
    醫療契約有不完全給付之情事，然醫療契約與其他以提供勞
    務作為一方當事人給付內容之契約類型（如委任、僱傭、承
    攬）相異之處，在於醫療機構為病患進行醫療行為之過程中
    ，病患之身體經常出現眾多無法預測之變化，故難以民法債
    編各論針對上述單一型態之勞務給付契約類型所作規定加以
    規範，從而，在探究醫療機構就醫療契約之履行有無合於債
    之本旨時，應特別著重於其使用人─即為病患實際進行治療
    或照顧之醫師及護理人員，是否已針對醫療過程中病患發生
    之種種變化，給予適當之處置，尚不得以病患在接受醫療或
    照護行為後死亡，或醫療與照護行為未達到其預期之效果，
    即認為醫療機構有不完全給付之情形。而承前所述，劉燕東
    在被送入被告賢德醫院時，原本情緒激動，無法控制自身之
    行動，被告戊○○為免其傷害自己或危及他人，指示被告賢
    德醫院醫護人員將其四肢約束後予以隔離，並為其注射藥物
    ；另被告甲○○對於隔離中之劉燕東，亦每隔15分鐘即探視
    一次，觀察其生命徵象是否正常；由劉燕東在接受上開藥物
    注射後約2小時內，其呼吸與血壓等生命跡象均屬穩定等情
    觀之，被告戊○○與甲○○對於劉燕東採取之醫療及照護方
    式，並無任何不當。又被告甲○○於該日下午5時30分，依
    原先每15分鐘1次之頻率再度對劉燕東進行觀察，發現劉燕
    東之呼吸、心跳停止時，隨即通知被告戊○○施行急救，被
    告戊○○其後並將其轉送被告賢德醫院急診室，由更具急救
    經驗之該被告醫院內外科醫師接手急救，其2人面對劉燕東
    突然發生之危及生命狀況，所採取之緊急醫療措施，亦無何
    失當之處。故被告戊○○與甲○○在為被告賢德醫院履行與
    劉燕東間之醫療契約時，已針對劉燕東在被告賢德醫院期間
    發生之各種狀況，給予適當處置，依上說明，實不得僅因劉
    燕東嗣後仍發生死亡之結果，即推論被告賢德醫院就上開醫
    療契約所提供之給付不合於債之本旨。原告復未提出其他證
    據，證明被告賢德醫院就其與劉燕東間成立之醫療契約有何
    給付不完全之情形，依據民事訴訟法第277條前段：「當事
    人主張有利於己之事實者，就其事實有舉證之責任」規定，
    自應承受此項應由其先負舉證責任之事實不能證明，所生之
    不利益，從而，原告援引民法第227條及第227條之1等規定
    ，請求被告賢德醫院對其負擔債務不履行之損害賠償責任，
    於法無據，不能准許。再者，被告戊○○與甲○○與劉燕東
    間並未成立醫療契約，原告復未指明其請求該2名被告與被
    告賢德醫院連帶負不完全給付責任之依據為何，其請求被告
    戊○○與甲○○依上述2條文規定負賠償責任，殊非有據，
    無從准許。
  (三)末按消費者保護法第1條第1項規定「為保護消費者權益，促
    進國民消費生活安全，提昇國民消費生活品質，特制定本法
    」，此為消費者保護法就該法之立法目的所為之明文規定，
    是為法律條文之解釋時，即應以此明定之立法目的為其解釋
    之範圍。在消費者保護法中之商品無過失責任制度，由於消
    費者無論如何提高注意度，也無法有效防止損害之發生，是
    藉由無過失責任制度之適用，迫使製造商擔負較重之責任，
    換言之，製造商在出售危險商品時，會將其所可能賠償之成
    本計入售價之中，亦即將產品危險的訊息導入產品價格之內
    ，帶有分擔危險之觀念在內。但就醫療行為，其醫療過程充
    滿危險性，治療結果充滿不確定性，醫師係以專業知識，就
    病患之病情及身體狀況等綜合考量，選擇最適宜之醫療方式
    進行醫療，若將無過失責任適用於醫療行為，醫師為降低危
    險行為量，將可能專以副作用之多寡與輕重，作為其選擇醫
    療方式之唯一或最重要之因素；但為治癒病患起見，有時醫
    師仍得選擇危險性較高之手術，今設若對醫療行為課以無過
    失責任，醫師為降低危險行為量，將傾向選擇較不具危險之
    藥物控制，而捨棄對某些病患較為適宜之手術，此一情形自
    不能達成消費者保護法第1條第1項之立法目的甚明。另相較
    於種類及特性可能無限之消費商品，現代醫療行為就特定疾
    病之可能治療方式，其實相當有限，若藥物控制方式所存在
    之危險性，經評估仍然高於醫師所能承受者，而醫師無從選
    擇其他醫療方式時；或改用較不適宜但危險較小之醫療行為
    可能被認為有過失時，醫師將不免選擇降低危險行為量至其
    所能承受之程度，換言之，一般醫師為免於訴訟之煩，基於
    自保之正常心理，寧可採取任何消極的、安全的醫療措施，
    以爭取「100%」之安全，更盡其所能，採取防禦性醫療措施
    ，以避免一時疏忽，因而未使用全部可能之醫療方法，藉以
    免除無過失責任。惟如此一來，醫療手段之採取，已不再係
    為救治病人之生命及健康，而在於保護醫療人員安全，申言
    之，醫師若過度採取防禦性醫療措施，必將剝奪真正需要醫
    療服務病人之治療機會，延誤救治之時機，增加無謂醫療資
    源之浪費，誠非病患與社會之福。故醫療行為倘適用消保法
    無過失責任制度，反而不能達成消保法第1條第1項明定之立
    法目的。從而，應以目的性限縮解釋之方式，將醫療行為排
    除於消費者保護法適用範圍之列。是本院認將醫療行為適用
    於消費者保護法，反而違背該法明定之立法目的，是縱文義
    解釋之最可能外延包括醫療行為在內，亦應用目的性限縮方
    式加以排除。從而，醫療行為即無消費者保護法之適用，原
    告主張依消費者保護法第7條第3項規定，被告3人應負無過
    失之賠償責任云云，亦非有據，無從准許。
五、綜上所述，被告戊○○與甲○○在原告2人之子劉燕東於95
    年2月3日被送入被告賢德醫院後，對於劉燕東所為醫療與照
    護之處置，並無疏失，劉燕東之死亡亦非因可歸責於被告戊○○與甲○○之事由所造成，則原告主張劉燕東係因在被告
    賢德醫院就診期間，因被告戊○○與甲○○疏未注意其生命
    徵象，致其發生哽塞及窒息而死亡，故被告戊○○與甲○○
    對原告應依民法第184條第1項前段規定，負侵權行為損害賠
    償責任，被告賢德醫院除應依同法第188條規定，與該2名被
    告連帶負責外，尚須依同法227條及第227條之1規定，負不
    完全給付之賠償責任，均無可採。另被告戊○○與甲○○與
    劉燕東間無醫療契約之法律關係存在，原告主張該2名被告
    應與被告賢德醫院連帶負債務不履行之責，自乏依據。再者
    ，依本判決事實及理由第四項(三)之說明可知，醫療行為並不
    適用消費者保護法，原告主張被告3人應依消費者保護法第7
    條第3項規定，對其負無過失之賠償責任，亦非有據。從而
    ，原告本於侵權行為、債務不履行（不完全給付）之法律關
    係及前引消費者保護法條文規定，請求被告連帶賠償如其聲
    明所示金額之損害，為無理由，應予駁回。原告之訴既經駁
    回，其假執行之聲請失所附麗，應併予駁回。
六、本件事證已臻明確，兩造其餘攻擊防禦方法，經核均與判決
    結果無影響，爰不分別斟酌論述。
七、訴訟費用負擔之依據：民事訴訟法第78條。
中    華    民    國    97    年     8     月    8    日
                          臺灣臺中地方法院民事第二庭
                              法  官  鍾啟煒
以上為正本係照原本作成。
如對本判決上訴，須於判決送達後20日內向本院提出上訴狀。
中    華    民    國    97    年    8     月     8    日
                              書記官


司法院資訊處製作；財團法人民間司法改革基金會備份。
